【裁判字號】    99,交聲,3041
【裁判日期】    990825
【裁判案由】    聲明異議
【裁判全文】
臺灣臺中地方法院交通事件裁定        99年度交聲字第3041號
原處分機關  交通部公路總局臺中區監理所豐原監理站
受處分人
即異議人    甲○○
上列受處分人因違反道路交通管理處罰條例案件，對於交通部公
路總局臺中區監理所豐原監理站民國99年7月23日所為之處分（
豐監稽違字第裁63-HD0000000號違反道路交通管理事件裁決書）
聲明異議，本院裁定如下：
    主  文
原處分關於吊扣汽車駕駛執照拾貳個月部分撤銷。
甲○○駕駛普通重型機車，經測定酒精濃度超過規定標準，禁考
普通重型機車駕駛執照壹年。
    理  由
一、原處分意旨略以：受處分人即異議人（下稱受處分人）甲○
    ○於民國（下同）99年3月22日凌晨零時2分許，駕駛車牌號
    碼320-EJF號重機車，在臺中縣后里鄉○○路2號處，因「酒
    後駕車（經現場施以酒測，酒測值0.66毫克）」之違規，為
    臺中縣警察局大甲分局以中縣警交字第HD0000000號違反道
    路交通管理事件通知單舉發。受處分人於前揭時間、地點被
    舉發違規事實，係違反道路交通管理處罰條例第35條第1項
    第1款規定，本站於99年7月23日以豐監稽違字第裁63-HD000
    0000號裁決書，裁處吊扣汽車駕駛執照12個月並施以道安講
    習（本案酒駕觸犯公共危險罪，經臺灣臺中地方法院刑事簡
    易判決處拘役，依行政罰法第26條第1項規定，行政罰鍰免
    予裁處）等語。
二、異議意旨略以：道路交通管理處罰條例第68條業經修除吊扣
    各級駕照，伊因駕駛重機車違規而被吊扣職業聯結車駕照為
    裁罰不當，且有違行政程序法第7條。請求撤銷原處分關於
    吊扣汽車駕照1年部分等語。
三、按汽車駕駛人，飲用酒類後其吐氣所含酒精濃度超過每公升
    0.25毫克以上者，不得駕車；又汽車駕駛人，駕駛汽車經測
    試檢定有酒精濃度超過規定標準者，處15,000元以上60,000
    元以下罰鍰，並當場移置保管其車輛及吊扣其駕駛執照1年
    ，道路交通安全規則第114條第2款及道路交通管理處罰條例
    第35條第1項第1款定有明文。經查：
（一）受處分人在前揭時、地因騎乘重型機車經警檢測其酒精濃
      度超過標準（酒測呼氣值達每公升0.66毫克）之違規行為
      ，受處分人於聲明異議中並不爭執，並有臺中縣警察局舉
      發違反道路交通管理事件通知單及原處分機關之裁決書各
      1份附卷可稽，其前開違規行為，堪以認定。
（二）道路交通管理處罰條例第68條業於94年12月14日公布修正
      ，並自95年3月1日施行。修正前道路交通管理處罰條例第
      68條係規定「汽車駕駛人，因違反本條例及道路交通安全
      規則之規定，受吊扣或吊銷駕駛執照處分時，吊扣或吊銷
      其持有各級車類之駕駛執照」，而修正後道路交通管理處
      罰條例第68條則規定「汽車駕駛人，因違反本條例及道路
      交通安全規則之規定，受吊銷駕駛執照處分時，吊銷其持
      有各級車類之駕駛執照」，其修正理由乃因舊法將違法或
      違規駕駛人所持有之各級車類之駕駛執照一併吊扣或吊銷
      ，失之苛酷，影響人民工作及生活甚鉅，是依現行道路交
      通管理處罰條例，已無得吊扣駕駛人所持有他級駕駛執照
      之依據存在，從而，於為吊扣駕駛人駕駛執照之處分時，
      自「僅得吊扣駕駛人違規時所駕駛該級車類之駕駛執照」
      ，以限制其繼續駕駛該級車類行駛道路之權利（臺灣高等
      法院臺中分院97年度9月份刑事庭庭務會議紀錄參照）。
（三）本件違規行為係發生於99年3月22日，自應依修正後道路
      交通管理處罰條例第68條之規定裁處，修正後道路交通管
      理處罰條例第68條既將「吊扣」之情形排除，依前揭說明
      ，駕駛人受吊扣駕駛執照處分時，不再吊扣其持有之各級
      車類駕駛執照，故原處分機關於作成吊扣駕駛執照處分時
      ，自應就行為人所應吊扣之駕駛執照種類予以限定，始符
      合依法行政原則及法條修正意旨。本件受處分人既係駕駛
      普通重型機車違反道路交通管理處罰條例第35條第1項第1
      款之規定，揆諸前揭法律規定及說明意旨，原處分機關依
      法即僅能吊扣其普通重型機車駕駛執照，並無得吊扣受處
      分人持有他級駕駛執照之依據，自不得因受處分人違規當
      時未領有普通重型機車駕駛執照，即吊扣其現有之汽車駕
      駛執照以代之。是原處分機關以受處分人有上開違規行為
      ，逕行裁處吊扣受處分人之汽車駕駛執照，已難謂係適法
      之處分。又上開處置方式，雖可能產生無照駕駛之駕駛人
      ，反而較有照駕駛之駕駛人得受有毋需吊扣駕駛執照處罰
      利益之疑慮，然行政行為，採取之方法所造成之損害不得
      與欲達成目的之利益顯失均衡，為行政程序法第7條第3款
      所明定，本件受處分人於違規當時並無普通重型機車駕駛
      執照可供吊扣，原處分機關因此吊扣受處分人之汽車駕駛
      執照，雖可達成完全杜絕異議人將來繼續酒醉駕車之目的
      ，惟亦同時造成剝奪受處分人駕駛汽車之結果，對其生活
      影響甚大，此所造成之損害，與欲達成目的之利益（限制
      受處分人駕駛普通重型機車，以預防酒醉駕駛普通重型機
      車所造成之危害）顯失均衡，復與前揭道路交通管理處罰
      條例第68條之修法意旨亦不相符合，益見此部分處分違法
      之處，自有未恰。
四、綜上所述，受處分人未考領普通重型機車駕照，且其所考領
    之聯結車職業駕駛執照，依法亦無駕駛普通重型機車之權限
    ，從而，原處分機關認定應依道路交通管理處罰條例第35
    條第1項第1款裁處受處分人吊扣汽車駕駛執照12個月之裁罰
    ，與現行道路交通管理處罰條例第68條規定不合，自不得吊
    扣其現尚有效之汽車駕駛執照。受處分人依法所受之處分既
    應為限制其駕駛普通重型機車之權利，亦即應吊扣其普通重
    型機車之駕駛執照為是，然受處分人並未考領普通重型機車
    駕駛執照，已如前述，本件自無從吊扣其普通重型機車駕駛
    執照，僅得依道路交通安全處罰條例第67條第6項之規定，
    禁考普通重型機車駕駛執照1年。原處分機關未審酌及此，
    逕為裁罰，即難認為允當。故本件受處分人此部分之異議為
    有理由，爰撤銷原處分關於吊扣汽車駕照12個月部分之裁處
    ，並為禁考普通重型機車駕駛執照1年之諭知。
四、據上論斷，應依道路交通管理處罰條例第87條第2項，道路
    交通案件處理辦法第20條，裁定如主文。
中    華    民    國    99    年    8    月    25    日
            臺灣臺中地方法院交通法庭
                               法  官  黃賢婷
以上正本證明與原本無異。
如不服本裁定，應於送達後5日內向本院提出抗告狀。（應附繕
本）
                               書記官  江美琪
中    華    民    國    99    年    8    月    25    日

司法院資訊處製作；財團法人民間司法改革基金會備份。
